【裁判字號】    97,訴,1269
【裁判日期】    971015
【裁判案由】    違反毒品危害防制條例
【裁判全文】
臺灣彰化地方法院刑事判決              97年度訴字第1269號
公  訴  人  臺灣彰化地方法院檢察署檢察官
被      告  甲○○
上列被告因違反毒品危害防制條例案件，經檢察官提起公訴（97
年度毒偵字第1289號），本院依簡式審判程序判決如下：
    主  文
甲○○施用第一級毒品，累犯，處有期徒刑捌月。
    事  實
一、甲○○前因施用毒品案件，經本院以90年度毒聲字第2438號
    裁定令入戒治處所施以強制戒治，於民國91年12月5 日戒治
    期滿執行完畢釋放。另因竊盜案件，經臺灣嘉義地方法院以
    90年度易字第548 號判決判處有期徒刑9 月確定，又因施用
    毒品案件，經本院以90年度訴字第874 號判決判處有期徒刑
    8 月、5 月確定，嗣經臺灣高等法院臺中分院以90年度上訴
    字第1846號駁回上訴確定，再因施用毒品案件，經本院以91
    年度訴字第659 號判決判處有期徒刑10月、6 月確定，上開
    3 案經送監執行後，於93年11月12日假釋出監。又於假釋期
    間因施用毒品案件、竊盜案件，分別經本院以94年度訴字第
    1640號判決、94年度易字第1106號判決判處有期徒刑1 年2
    月、7 月確定，上開假釋旋遭撤銷，應執行殘刑8 月1 日，
    與上開2 案送監接續執行，並經減刑，甫於96年7 月16日執
    行完畢。仍不知警惕，復基於施用第一級毒品海洛因之犯意
    ，於97年1 月26日下午4 時許，在其位於彰化縣芳苑鄉新興
    巷37號住處內，將海洛因摻水混合後，以注射針筒注射體內
    之方式，施用海洛因1 次。
二、案經彰化縣警察局芳苑分局報告臺灣彰化地方法院檢察署檢
    察官偵查起訴。
    理  由
一、本件被告甲○○所涉為死刑、無期徒刑、最輕本刑為3 年以
    上有期徒刑或高等法院管轄第一審案件以外之罪，並於本院
    行準備程序時就被訴事實為有罪之陳述，本院合議庭依刑事
    訴訟法第273 條之1 第1 項規定，裁定改由受命法官獨任行
    簡式審判程序，先予敘明。
二、按毒品危害防制條例就施用毒品者，僅限於「初犯」及「5
    年後再犯」二種情形，始應先經觀察、勒戒或強制戒治程序
    。倘被告於5 年內已再犯，經依法追訴處罰，縱其第3 次（
    或第3 次以上）再度施用毒品之時間，在初犯經觀察、勒戒
    或強制戒治執行完畢釋放5 年以後，已不合於「5 年後再犯
    」之規定，且因已於「5 年內再犯」，顯見其再犯率甚高，
    原實施觀察、勒戒或強制戒治，已無法收其實效，即應依毒
    品危害防制條例第10條處罰（參照最高法院95年度第7 次刑
    事庭會議決議意旨）。本件被告前因施用毒品案件，經本院
    以90年度毒聲字第2438號裁定令入戒治處所施以強制戒治，
    於91年12月5 日戒治期滿執行完畢釋放，又於上開強制戒治
    執行完畢釋放後5 年內，因施用毒品案件案件，經本院以94
    年度訴字第1640號判決判處有期徒刑1 年2 月確定等情，有
    上開判決、臺灣高等法院被告前案紀錄表、臺灣高等法院在
    監在押全國紀錄表在卷可憑，是被告曾於強制戒治執行完畢
    釋放後，5 年內再犯毒品危害防制條例第10條之罪，並經法
    院判處罪刑確定，復為本件施用第一級毒品之犯行經警查獲
    ，依上開說明，自與前揭條例第20條第3 項之規定僅得適用
    於「5 年後再犯」之情形不符，本件公訴人逕行起訴，並無
    不合。
三、上揭犯罪事實業據被告於警詢、檢察事務官詢問時及本院審
    理時坦承不諱（見偵卷第4 、27頁、本院97年5 月14日審判
    筆錄），被告為警所採集之尿液，經檢驗呈嗎啡及可待因陽
    性反應，有應受尿液採驗人尿液檢體採集送驗紀錄表（見偵
    卷第9 至12頁）、詮昕科技股份有限公司濫用藥物尿液檢驗
    報告（偵卷第7 、8 頁）各2 紙附卷可稽，足認被告上開自
    白與事實相符，本件事證明確，被告犯行洵堪認定，應依法
    論科。
四、按毒品危害防制條例第17條規定，供出毒品來源，因而破獲
    者，得減輕其刑，其立法理由係為鼓勵供出來源，俾擴大偵
    破，以宏效果，若職司毒品查緝之機關並未因被告供述而破
    獲販毒犯行，自難爰引毒品危害防制條例第17條之規定，減
    輕其刑。經查，被告固指稱本次所施用之毒品係撥打0000-0
    00000 號行動電話向黃中進所購買等語，惟黃中進否認有販
    賣毒品予被告，且否認曾使用上開0000-000000 號行動電話
    ，且上開0000-000000 號行動電話之持用人王常帟亦證稱：
    其已申辦使用該行動電話達15年之久，未曾借予他人使用，
    亦不認識被告及黃中進等語，從而，除被告指證外，尚無相
    關跡證可證黃中進涉有販賣毒品之事實，有彰化縣警察局芳
    苑分局97年9 月10日芳警分偵字第0970016154號函在卷為憑
    （見本院卷），顯見本件並無因被告供述而破獲毒品來源之
    情事，尚無從依毒品危害防制條例第17條規定減輕其刑，應
    予說明。
五、按海洛因為毒品危害防制條例第2 條第2 項第1 款所規定之
    第一級毒品，被告施用海洛因之行為，核係犯毒品危害防制
    條例第10條第1 項施用第一級毒品罪。被告為供施用而持有
    該毒品之低度行為，應為施用之高度行為所吸收，不另論罪
    。被告前因竊盜案件，經臺灣嘉義地方法院以90年度易字第
    548 號判決判處有期徒刑9 月確定，又因施用毒品案件，經
    本院以90年度訴字第874 號判決判處有期徒刑8 月、5 月確
    定，嗣經臺灣高等法院臺中分院以90年度上訴字第1846號駁
    回上訴確定，再因施用毒品案件，經本院以91年度訴字第65
    9 號判決判處有期徒刑10月、6 月確定，上開3 案經送監執
    行後，於93年11月12日假釋出監；又於假釋期間因施用毒品
    案件、竊盜案件，分別經本院以94年度訴字第1640號判決、
    94年度易字第1106號判決判處有期徒刑1 年2 月、7 月確定
    ，上開假釋旋遭撤銷，應執行殘刑8 月1 日，與上開2 案送
    監接續執行，並經減刑，甫於96年7 月16日執行完畢，有臺
    灣高等法院被告前案紀錄表可稽，被告於有期徒刑執行完畢
    後5 年內又故意再犯本案之罪，為累犯，應依刑法第47條第
    1 項規定，加重其刑。爰審酌被告曾因施用毒品經送觀察、
    勒戒及強制戒治，仍未知警惕，再犯本案之罪，足見其雖經
    觀察、勒戒及強制戒治等治療程序，仍未徹底戒除惡習遠離
    毒害，顯未能善體國家設置觀察、勒戒及戒治機構，協助毒
    品施用者戒除毒害之良法美意，惟念及施用毒品本質上係戕
    害自身健康之行為，尚未嚴重破壞社會秩序或侵害他人權益
    ，暨其犯罪之動機、目的、所生危害及犯罪後坦承犯行，主
    動供出毒品來源（見本院97年6 月11日審判筆錄），並已接
    受美沙東治療，出席率達82.5% ，有行政院衛生署彰化醫院
    97年4 月10日彰醫精字第0970002357號函、醫療費用收據可
    佐（見偵卷第28、30頁），犯後態度堪稱良好等一切情狀，
    量處如主文所示之刑，以示懲儆。
據上論斷，應依刑事訴訟法第273 條之1 第1 項、第299 條第1
項前段，毒品危害防制條例第10條第1 項，刑法第11條前段、第
47條第1 項，判決如主文。
本案經檢察官蔡曉崙到庭執行職務。
中    華    民    國    97    年    10    月    15    日
                  刑事第三庭  法  官  楊舒嵐
以上正本證明與原本無異。
如不服本判決，應於判決送達後10日內，向本院提出上訴書狀，
上訴書狀應「敘述具體上訴理由」，並按他造當事人之人數附繕
本。「切勿逕送上級法院」。
中    華    民    國    97    年    10    月    16    日
                              書記官  張木松
附錄論罪科刑法條：
毒品危害防制條例第10條第1項
施用第一級毒品者，處 6 月以上 5 年以下有期徒刑。


司法院資訊處製作；財團法人民間司法改革基金會備份。
